【裁判字號】    99,交聲,3222
【裁判日期】    990930
【裁判案由】    聲明異議
【裁判全文】
臺灣臺中地方法院交通事件裁定        99年度交聲字第3222號
原處分機關  交通部公路總局臺中區監理所臺中市監理站
異  議  人
即受處分人  乙○○
上列異議人即受處分人因違反道路交通管理處罰條例案件，對於
交通部公路總局臺中區監理所臺中市監理站九十九年八月十六日
所為之裁決（原處分案號：裁監稽違字第裁六一－ＧＦ0000
000號裁決書），聲明異議，本院裁定如下：
    主  文
原處分關於有違反道路交通管理處罰條例之行為，拒絕停車接受
稽查而逃逸部分撤銷。
前項撤銷部分，乙○○不罰。
其餘異議駁回（即駕車行經有燈光號誌管制之交岔路口闖紅燈部
分）。
    理  由
一、原處分機關略以：異議人即受處分人（下稱受處分人）乙○
    ○所有車牌號碼ＬＢＫ－三九七號之重型機車，於民國九十
    九年七月二十日下午九時十五分許，在臺中市○○○路○段
    五巷與南京東路口，因「闖紅燈（直行）南京東路往市區」
    及「違規後，經警鳴笛不停加速逃逸」之交通違規事由，為
    警逕行舉發，原處分機關遂依道路交通管理處罰條例第五十
    三條第一項及第六十條第一項規定，裁處受處分人罰鍰新臺
    幣（下同）各一千八百元（駕車行經有燈光號誌管制之交岔
    路口闖紅燈部分）及三千元（有違反道路交通管理處罰條例
    之行為，拒絕停車接受稽查而逃逸部分），於法尚無不合等
    語。
二、聲明異議意旨略以：受處分人所有上開重型機車係由受處分
    人之夫甲○○騎乘使用，因受處分人之夫為耳患重度聽障之
    身心障礙人士，領有身心障礙手冊，故當時縱有闖紅燈之行
    為，其後亦尚無聽聞員警鳴笛而加速逃逸之行為，為此爰聲
    明異議，請求撤銷原處分所為裁罰等語。
三、按汽車（包括機器腳踏車）駕駛人，行經有燈光號誌管制之
    交岔路口闖紅燈者，處新臺幣一千八百元以上五千四百元以
    下罰鍰，並記違規點數三點；汽車駕駛人，駕駛汽車有違反
    本條例之行為，經交通勤務警察或依法令執行交通稽查任務
    人員制止時，不聽制止或拒絕停車接受稽查而逃逸者，除按
    各該條規定處罰外，處三千元以上六千元以下罰鍰，並記違
    規點數一點，道路交通管理處罰條例第五十三條第一項、第
    六十條第一項、第六十三條第一項第一款與違反道路交通管
    理事件統一裁罰標準表分別定有明文。次按汽車駕駛人之行
    為有不服稽查指揮而逃逸，當場或不宜攔截掣單舉發者，得
    對汽車所有人逕行舉發處罰；上開逕行舉發，應記明車輛牌
    照號碼、車型等可資辨別之資料，以汽車所有人為被通知人
    掣單舉發，道路交通管理處罰條例第七條之二第一項第四款
    、第四項亦定有明文。再按逕行舉發者，應按已查明之資料
    填註車牌號碼、車輛種類、車主姓名或地址，並於通知單上
    方空白處加註逕行舉發之文字後，由舉發機關送達被通知人
    。又逕行舉發違反道路交通管理事件，經汽車所有人依通知
    單之應到案日期前到案，並告知違規駕駛人姓名、身分證統
    一編號及住址者，處罰機關應即另行通知違規駕駛人到案依
    法處理；逾應到案日期，處罰機關應依本條例第八十五條第
    三項規定處罰該汽車所有人。
四、經查：
（一）受處分人乙○○所有車牌號碼ＬＢＫ－三九七號之重型機
      車，於上開時、地，因駕車行經有燈光號誌管制之交岔路
      口闖紅燈及違反處罰條例之行為，拒絕停車接受稽查而逃
      逸之違規事實，經臺中市警察局第五分局北屯派出所員警
      依法逕行舉發，原處分機關遂依道路交通管理處罰條例第
      五十三條第一項及第六十條第一項規定，裁處受處分人罰
      鍰各一千八百元（駕車行經有燈光號誌管制之交岔路口闖
      紅燈部分）及三千元（有違反道路交通管理處罰條例之行
      為，拒絕停車接受稽查而逃逸部分）等情，有原舉發機關
      違反道路交通管理事件通知單及九十九年八月九日中分五
      交字第０九九００二三一九四號函件及上開裁決書在卷可
      稽，自堪先認定為真。
（二）然受處分人仍以上開情詞置辯。首查，關於闖紅燈部分，
      依據證人即舉發員警黃義鈞到庭具結證稱：「當天是七月
      二十日二十一時十五分，違規人為南京東路往市區方向，
      我是停在對向，有路口監視器畫面（庭呈），第一張括號
      裡面的人是我，第二張括號是受處分人車輛，同時我也往
      左邊騎過去要攔下他，他已經闖紅燈，我已經過去他的左
      方要攔下他」等語（見本院九十九年九月二十七日訊問筆
      錄），佐以本院檢視證人即舉發員警黃義鈞調閱該路口監
      視器後所提出之路口監視器節錄畫面，既可見畫面第一張
      乃顯示：路口交通號誌燈號係紅燈，舉發員警騎乘白色巡
      邏機車於停止線後方等停之情；畫面第二張乃顯示：路口
      交通號誌燈號仍係紅燈，有一輛對向機車正駛越路口並幾
      近完全通過，而前揭舉發員警之機車已轉向該違規機車，
      其餘車輛等停於停止線後方等情，可見證人即舉發員警黃
      義鈞所為上開證詞，確與上開路口監視器所攝畫面內容相
      符，從而，受處分人所有上開機車於前揭時、地，確有闖
      紅燈之違規行為，堪已認定。再者，證人即員警黃義鈞為
      執行交通勤務之公務員，依其證述內容，非但對於事發經
      過描述詳實，所述情節亦均合於常情而無矛盾齟齬，所證
      上情，自以可採信；況受處分人亦未具體否認闖紅燈之違
      規，並對證人即舉發員警所提出路口監視器畫面無任何意
      見，於本院訊問時復已未就闖紅燈之違規情事再予爭執，
      而員警為維持交通秩序，依法執行職務，立場應是客觀公
      正，且證人即舉發員警與受處分人素不相識，亦無宿怨，
      當無設詞誣攀之理，據證人即舉發員警上揭證述，亦應無
      誤看或誤為判斷之情事，且本院復查無任何證據足資證明
      執勤警員有捏造事實、違法取締之情事，則執勤警員本其
      維護交通秩序、安全職責所為之舉發，自應受到合法、正
      確之推定。再者，則執勤員警在唯恐影響交通安全情況下
      ，無繼續追趕違規車輛，而未當場舉發，其舉發程式，亦
      合於前開道路交通管理處罰條例第七條之二第一項第四款
      、第四項之得逕行舉發之情形，合法無誤。準此，受處分
      人所有之前開重型機車確有因駕車行經有燈光號誌管制之
      交岔路口闖紅燈之違規情事，應可認定。綜上，原處分機
      關依據道路交通管理處罰條例第五十三條第一項及違反道
      路交通管理事件統一裁罰基準表之規定，裁處受處分人罰
      鍰一千八百元，並無不當，受處分人就此部分所為異議，
      為無理由，應予駁回。至受處分人未於應到案日期前將實
      際駕駛人即其丈夫甲○○之資料陳報予原處分機關辦理歸
      責，亦不予爭執，從而，原處分機關依上開規定裁處違規
      之上開機車所有人即受處分人，並無不當，附此敘明。
（三）另關於違規後，經警鳴笛不停加速逃逸所為裁處部分：
１、法院受理交通事件，準用刑事訴訟法之規定，道路交通管理
    處罰條例第八十九前段定有明文；又刑事訴訟法第一百五十
    四條第二項、第三百零一條第一項分別明定犯罪事實應依證
    據認定之，無證據不得認定犯罪事實，又不能證明被告犯罪
    者，法院應諭知無罪之判決，再認定犯罪事實所憑之證據，
    雖不以直接證據為限，間接證據亦包括在內，然而無論直接
    或間接證據，其為訴訟上之證明，須於通常一般之人均不致
    有所懷疑，而得確信其為真實之程度者，始得據為有罪之認
    定，倘其證明尚未達到此一程度，而有合理之懷疑存在以致
    事實審法院無從取得有罪之確信時，即應由法院為諭知被告
    無罪之判決（最高法院七十六年台上字第四九八六號刑事判
    例意旨參照），從而法院於審理行為人違反道路交通管理處
    罰條例案件，如就原處分機關所認定之行為人違規之事實仍
    有合理之懷疑，而無法百分之百確信行為人確有該當於道路
    交通管理處罰條例各該處罰條文之構成要件事實時，即應依
    前揭證據法則，為受處分人有利之認定。
２、訊據受處分人堅稱該車之騎乘者為其患有重度聽障之夫甲○
    ○所為，其夫乃未聽聞舉發員警之鳴笛攔停聲，並非故意不
    停車接受稽查而逃逸等語；而查，本件受處分人為女性，而
    受處分人陳稱該機車並未交他人使用或遭竊，平日均係由其
    夫甲○○騎乘使用，然甲○○患有重度聽障等情，復與證人
    即舉發員警黃義鈞證稱當日該車之騎乘者為上了年紀之男性
    等語大致相符，並有甲○○之身心障礙手冊在卷足證，可見
    本案騎乘受處分人所有上開機車闖紅燈者，確為受處分人之
    罹有重度聽障之夫甲○○無訛。再者，觀諸證人即舉發員警
    黃義鈞到院結證陳稱：「我有鳴按喇叭，他在我的右前方，
    我只能揮手示意，他有無看我，我不敢確定，我已經追很長
    的時間了，為了安全，我不敢再追，我鳴機車喇叭，按了幾
    下，沒有使用廣播器，他都沒有停，就一直往前騎，也沒有
    回頭看過我，他車速本來就很快，沒有再加速的情形，是以
    他原來的車速一直往前騎，為了安全，不敢一直追，怕發生
    意外。騎乘的人是男生，有戴安全帽，那時天色也暗，我看
    不清楚是何人騎乘，是上了年紀的男子。」等語（見本院九
    十九年九月二十七日訊問筆錄），足認本件舉發違規之員警
    黃義鈞雖明確證述受處分人所有上開車輛於上開時、地，確
    有闖紅燈之情事，然實已無法據此認定上開機車之騎乘者確
    係知悉有遭鳴笛要求停車稽查而逃逸不停一節為真。蓋以，
    審之違規當時天色昏暗，系爭機車車速又快，舉發員警係於
    該機車左後方按鳴喇叭追趕並揮手示意，駕駛人自始均未曾
    回頭，並以原車速一直向前行駛，尚無加速逃逸之情，已如
    上述，從而，本件舉發員警所為攔停之上開舉動，得否足供
    本件機車騎乘者知悉辨別有遭攔停之情事，自非無疑；況且
    ，本件機車騎乘者為重度聽障之甲○○，已如前述，堪認違
    規之甲○○更係極可能因未聽聞執法人員即舉發員警之鳴笛
    攔阻聲，亦未發現執法人員於左後方揮手示意攔停等情，方
    繼續以原車速騎乘，而無不受攔查而逃逸之情甚明。此外，
    原處分機關復無其他積極證據足以證明受處分人前揭車輛確
    有拒絕停車接受稽查而逃逸之違規行為，此部分之舉證尚屬
    不足，是以，原處分機關遽依道路交通管理處罰條例第六十
    條第一項及違反道路交通管理事件統一裁罰標準之規定，對
    受處分人裁處罰鍰三千元，即有未洽，受處分人此部分之異
    議為有理由，應由本院撤銷原處分就此部分所為裁處，另諭
    知受處分人不罰，以資適法。
據上論斷，應依道路交通管理處罰條例第八十七條第二項，道路
交通案件處理辦法第十九條、第二十條之規定，裁定如主文。
中    華    民    國    99    年    9     月    30    日
                  交通法庭  法  官  許惠瑜
以上正本證明與原本無異
如不服本裁定應於送達後5日內向本院提出抗告狀
                            書記官  楊家印
中    華    民    國    99    年    9     月    30    日

司法院資訊處製作；財團法人民間司法改革基金會備份。
